【裁判字號】    92,訴緝,25
【裁判日期】    920429
【裁判案由】    毒品危害防制條例
【裁判全文】
臺灣臺中地方法院刑事判決                          九十二年度訴緝字第二五號
    公  訴  人  臺灣臺中地方法院檢察署檢察官
    被      告  甲○○
右列被告因違反毒品危害防制條例案件，經檢察官提起公訴（九十一年度毒偵字第二
０九六號），及移
    主  文
甲○○連續施用第一級毒品，累犯，處有期徒刑壹年，第一級毒品海洛因壹包（淨重
壹點零壹公克，包裝重零點貳柒公克），沒收銷燬之；又連續施用第二級毒品，累犯
，處有期徒刑陸月。應執行有期徒刑壹年伍月，第一級毒品海洛因壹包（淨重壹點零
壹公克，包裝重零點貳柒公克），沒收銷燬之。
    事  實
一、甲○○於民國八十五年間因違反麻醉藥品管理條例案件，經本院判處有期徒刑八
    月，於八十六年二月一日執行完畢；又其於八十六年間因違反槍砲彈藥刀械管制
    條例等案件，經本院判處有期徒刑十月，經上訴臺灣高等法院臺中分院，為該院
    駁回上訴確定，於八十七年四月二十五日執行完畢。另其於八十七年間因施用毒
    品案件，經本院裁定送觀察、勒戒後，經評定無繼續施用毒品之傾向，由臺灣臺
    中地方法院檢察署檢察官於八十七年八月三日以八十七年度偵字第一三九六三號
    不起訴處分確定；復於八十八年間因施用毒品案件，經本院裁定命入勒戒處所觀
    察、勒戒後，經評定後認有繼續施用毒品之傾向，由臺灣臺中地方法院檢察署檢
    察官提起公訴，本院臺中簡易庭以八十八年度中簡字第二一八四號判決判處有期
    徒刑六月，經上訴後，由本院管轄之第二審合議庭以八十九年度中簡上字第二０
    號判決駁回上訴確定，又其亦經本院裁定送強制戒治，於八十九年七月十四日戒
    治期滿，徒刑部分於九十年七月二十九日執行完畢（該罪亦構成本案累犯之事實
    ）。其猶不知悔改，分別基於施用第一級毒品海洛因及第二級毒品甲基安非他命
    之概括犯意：
    (1)自九十年十一月上旬某日至同年月十九日中午十二時止，在其位於臺中市北屯
      區○○○街二五號五樓之三住處，將毒品海洛因羼入香煙之方式，施用第一級
      毒品海洛因多次，平均約一天施用一次。另又在上開時間及地點，將甲基安非
      他命置放於吸食器上以火燻烤，而後再吸食其霧化氣體之方式為之，施用第二
      級毒品甲基安非他命多次，平均約二、三天施用一次。嗣於九十年十一月十九
      日晚間九時三十分許，臺中市○○○路二五號五樓之三友人孫秋桐住處內，經
      孫秋桐同意後，進入屋內搜索而當場查獲鄭宏昇，並扣得其友人孫秋桐所有之
      第一級毒品海洛因一包（驗餘淨重零點二二公克）
    (2)其復分別承上開之概括犯意，自九十年十一月下旬某日至九十二年一月十九日
      晚間六、七時許止，在其位於臺中市北屯區○○○街二五號五樓之三住處，將
      毒品海洛因羼入香煙之方式，施用第一級毒品海洛因多次，平均約一天施用一
      次。嗣於九十二年一月十一日晚間十時三十分許，警方在臺中縣潭子鄉○○路
      ○段四十五號前，見鄭宏昇神色慌張，認有合理懷疑而進行盤查，鄭宏昇見狀
      逃跑，警方依法逕行拘提，並扣得供其施用之第一級毒品海洛因一包（淨重一
      點零一公克，包裝重零點二七公克）。
    後經本院以九十二年度毒聲字第一四七號裁定認其三犯毒品危害防制條例第十條
    之施用毒品罪，裁定令入戒治處所施以強制戒治。
二、案經臺中市警察局第六分局報請臺灣臺中地方法院檢察署檢察官偵查起訴，及臺
    中縣警察局豐原分局報請臺灣臺中地方法院檢察署檢察官移送併案審理。甲○○
    經合法傳喚後，無正當理由不到庭，經拘提後亦未到案，本院於九十一年九月二
    十七日發布通緝，於九十二年一月十二日緝獲到案審理。
    理  由
一、訊據被告甲○○對其於右揭所載時地施用第一級毒品海洛因及第二級毒品甲基安
    非他命之事實，業於本院審理時坦承不諱，復有第一級毒品海洛因一包扣案可資
    佐證。而被告第一次為警查獲後所採之尿液，經送請臺中市衛生局檢驗結果，呈
    有嗎啡、甲基安非他命之陽性反應；被告第二次為警查獲後所採之尿液，經送請
    臺中市衛生局檢驗結果，呈有嗎啡之陽性反應，此分別有臺中市衛生局煙毒尿液
    檢驗成績書、臺中縣衛生局九十二年一月十五日檢驗尿水報告書各一紙附卷可稽
    。又按海洛因係嗎啡經化學合成半人工合成品，藥（毒）性倍於嗎啡，其經施用
    進入人體，藉人體解毒系統之代謝作用而分解成藥（毒）性較低於嗎啡，故於施
    用海洛因（麻藥）之煙毒嫌犯尿液中，可檢出嗎啡煙毒反應；一般施用毒品，八
    小時內約有百分之八十量於尿中排出，二十四小時後剩餘量之百分之九十再排出
    ，七十二小時仍有微量排出，有憲兵司令部八十年五月七日（八十）鑑驗字第一
    七四六號函可參。再者，被告於九十二年一月十一日晚間十時三十分許，經警方
    扣押之白色粉末一包，經送請法務部調查局鑑驗結果，含有海洛因成份，淨重一
    點零一公克，包裝重零點二七公克等情，有該局九十二年三月十九日調科壹字第
    一二００一二六一七號鑑定通知書一份在卷可證。是以，被告確有施用第一級毒
    品海洛因、第二級毒品甲基安非他命之犯行，堪可認定。再查，被告於八十七年
    間因施用毒品案件，經本院裁定送觀察、勒戒後，經評定無繼續施用毒品之傾向
    ，由臺灣臺中地方法院檢察署檢察官於八十七年八月三日以八十七年度偵字第一
    三九六三號不起訴處分確定；復於八十八年間因施用毒品案件，經本院裁定命入
    勒戒處所觀察、勒戒後，經評定後認有繼續施用毒品之傾向，由臺灣臺中地方法
    院檢察署檢察官提起公訴，本院臺中簡易庭以八十八年度中簡字第二一八四號判
    決判處有期徒刑六月，經上訴後，由本院管轄之第二審合議庭以八十九年度中簡
    上字第二０號判決駁回上訴確定，又其亦經本院裁定送強制戒治，於八十九年七
    月十四日戒治期滿等情，亦有上開不起訴處分書一份、起訴書一份、本院判決書
    二份及臺灣高等法院被告全國前案紀錄表一份存卷可按，是其於五年後三犯毒品
    危害防制條例第十條之罪，亦可認定。綜上，被告自白與事實相符，被告右揭連
    續施用第一級毒品海洛因及第二級毒品甲基安非他命之事證明確，犯行洵堪認定
    。
二、核被告所為，係犯毒品危害防制條例第十條第一項之施用第一級毒品海洛因罪、
    同條例第十條第二項之施用第二級毒品甲基安非他命罪。被告先後多次施用海洛
    因及甲基安非他命之行為，時間緊密，所犯構成要件相同，各顯係基於概括之犯
    意反覆為之，均應依連續犯之規定，論以一罪。再被告施用第一級毒品海洛因及
    第二級毒品甲基安非他命前之持有海洛因、甲基安非他命之行為，本應以持有論
    ，惟持有後進而施用，其持有之低度行為應被施用之高度行為所吸收，故不再另
    論其持有第一級毒品罪、第二級毒品罪。至被告所犯上開之連續施用第一級毒品
    罪、第二級毒品甲基安非他命罪間，係犯意各別，犯罪構成要件不同，應予分論
    併罰。被告曾於八十五年間因違反麻醉藥品管理條例案件，經本院判處有期徒刑
    八月，於八十六年二月一日執行完畢；又其於八十六年間因違反槍砲彈藥刀械管
    制條例等案件，經本院判處有期徒刑十月，經上訴臺灣高等法院臺中分院，為該
    院駁回上訴確定，於八十七年四月二十五日執行完畢；另其於八十七年間因施用
    毒品案件，經本院裁定送觀察、勒戒後，經評定無繼續施用毒品之傾向，由臺灣
    臺中地方法院檢察署檢察官於八十七年八月三日以八十七年度偵字第一三九六三
    號不起訴處分確定；復於八十八年間因施用毒品案件，經本院裁定命入勒戒處所
    觀察、勒戒後，經評定後認有繼續施用毒品之傾向，由臺灣臺中地方法院檢察署
    檢察官提起公訴，本院臺中簡易庭以八十八年度中簡字第二一八四號判決判處有
    期徒刑六月，經上訴後，由本院管轄之第二審合議庭以八十九年度中簡上字第二
    ０號判決駁回上訴確定，又其亦經本院裁定送強制戒治，於八十九年七月十四日
    戒治期滿，徒刑部分於九十年七月二十九日執行完畢之事實，有臺灣高等法院被
    告全國前案紀錄表、臺灣臺中地方法院檢察署刑案資料查註紀錄表各一份在卷可
    稽，其受有期徒刑之執行完畢後，五年以內再犯本件有期徒刑以上之上開二罪，
    均為累犯，各應依刑法第四十七條規定，遞加重其刑。公訴意旨就被告於九十年
    十一月上旬某日至九十年十一月十九日中午十二時最後一次施用第一級毒品海洛
    因、第二級毒品安非他命前之多次施用行為；及自九十年十一月下旬某日至九十
    二年一月十九日晚間六、七時許止，施用第一級毒品海洛因多次之行為，漏未起
    訴，惟依公訴意旨認與起訴部分有連續犯之裁判上一罪之關係存在，依審判不可
    分原則，本院自得加以審理。爰審酌被告一再施用第一級、第二級毒品，經強制
    戒治後，仍不知戒惕，並經二次被查獲，無視於毒品對於自身健康之戕害及國家
    對於杜絕毒品犯罪之禁令，不知戒除惡習，惡性非輕，然念及被告於本院審理期
    間坦承犯行，態度良好，其施用毒品海洛因及甲基安非他命並無危害他人，本之
    施用毒品者均有相當程度之成癮性及心理依賴，其犯罪心態與一般刑事犯罪之本
    質並不相同，容應以「病人」之角度為考量，並側重適當之醫學治療及心理矯治
    為宜，且被告經施以長時間之強制戒治，固屬保安處分之一種，然既與其所應受
    之刑罰，同係限制人身自由，揆諸比例原則，應予適當量刑等一切情狀，分別量
    處如主文所示之刑，並合併定其應執行刑，以資懲儆。又扣案供被告施用之第一
    級毒品海洛因一包（淨重一點零一公克，包裝重零點二七公克），為毒品，依毒
    品危害防制條例第十八條第一項前段，宣告沒收銷燬之。另於九十年十一月十九
    日晚間九時三十分許，臺中市○○○路二五號五樓之三友人孫秋桐住處內，扣得
    之第一級毒品海洛因一包（驗餘淨重零點二二公克），被告雖陳稱係其所有且供
    施用犯罪之物，惟上開毒品經本院九十一年度聲字第一三五號刑事裁定、九十一
    年度訴字第四三八號刑事判決，認定為案外人孫秋桐之物，並於前揭刑事裁定宣
    告沒收銷燬等情，有前述刑事裁定及刑事判決各一份存卷可按，是可認定該包海
    洛因並非供被告施用之物，依從刑依附主刑原則，自不得於本案宣告沒收銷燬之
    ，併予敘明。
據上論斷，應依刑事訴訟法第二百九十九條第一項前段，毒品危害防制條例第十條第
一項、第二項、第十八條第一項前段、第二十條第三項前段，刑法第十一條前段、第
五十六條、第五十一條第五款、第四十七條，判決如主文。
本案經檢察官黃惠玲到庭執行職務
中      華      民      國      九十二      年    四    月    二十九    日
                                臺灣臺中地方法院刑事第四庭
                                        法  官  楊  真  明
右正本證明與原本無異。
如不服本判決，應於送達後十日內向本院提出上訴狀（須附繕本），上訴於臺灣高等
法院臺中分院。
                                        書記官
中      華      民      國      九十二      年    四月      三十    日
附錄本判決論罪科刑法條
毒品危害防制條例第十條：
  施用第一級毒品者，處六月以上五年以下有期徒刑。
  施用第二級毒品者，處三年以下有期徒刑。


司法院資訊處製作；財團法人民間司法改革基金會備份。
